【裁判字號】    95,易,639
【裁判日期】    950727
【裁判案由】    家庭暴力罪之傷害
【裁判全文】
臺灣臺北地方法院刑事判決               95年度易字第639號
公  訴  人  臺灣臺北地方法院檢察署檢察官
被      告  甲○○
選任辯護人  胡盈州律師
上列被告因家庭暴力罪之傷害案件，經檢察官提起公訴（94年度
偵字第21788號），本院判決如下：
    主  文
甲○○傷害人之身體，處拘役貳拾日，如易科罰金，以參佰元折
算壹日，緩刑貳年。
    事  實
一、甲○○與乙○○係夫妻，甲○○竟出於傷害之未必故意，於
    民國94年6月15日19時許，在臺北市○○區○○街208巷24弄
    12號2樓，甲○○因細故與乙○○發生口角，憤而徒手抓取
    乙○○之背包取物，致乙○○受有手臂抓傷之傷害。
二、案經乙○○訴請臺灣臺北地方法院檢察署檢察官偵查起訴。
    理  由
一、訊據被告甲○○雖坦承於上揭時地與告訴人乙○○發生口角
    及欲取回告訴人乙○○持有之物品時，告訴人有搶回之行為
    ，惟矢口否認有傷害告訴人乙○○之犯行，辯稱：其係欲取
    回其公司之印鑑章及存摺故取走告訴人乙○○放在桌上之袋
    子，告訴人乙○○即行搶回，其並未動手，當時她並無受傷
    之情形云云，惟查，上開事實，業據證人即告訴人乙○○到
    庭證述：被告當天返家稱：「把我的東西還我」，並且將其
    背包扯下，當時其手持是一個ＬＶ的小包包及左肩背其子之
    手提袋，被告將袋子都扯破，造成其手受傷。驗傷診斷書所
    示左上臂受傷，係因為被告很用力拉扯其皮包，因其反抗，
    被告拉其手，故指甲造成抓傷，後來其報警，20分鐘後警察
    到場，其告知員警已受傷，被告知道其受傷，因員警有帶其
    驗傷等語明確（見本院95年7月11日審判筆錄），且有驗傷
    診斷書及照片在卷可憑，按被告既自承欲取回其所有之物而
    與告訴人發生口角，二人並有爭奪該等物品之情形，則告訴
    人所述被告欲取物而用力拉扯其背在左肩上之手提袋等情，
    應可採信，被告明知其用力拉扯告訴人背在肩上之手提袋可
    能造成告訴人身體之傷害，仍執意為之，應可認其可預見傷
    害結果發生而不違背其本意，具有傷害之未必故意，則被告
    之傷害犯行，應可認定，辯護人所辯被告係因過失而傷害告
    訴人，不足採信，本件事證明確，被告犯行洵堪認定。
二、核被告所為係犯刑法第277條第1項之傷害罪。按行為後法律
    有變更者，適用行為時之法律，但行為後之法律有利於行為
    人者，適用最有利於行為人之法律，刑法第2條第1項定有明
    文，被告行為後，刑法施行法第1之1條業於95年6月14日增
    訂公布，於95年6月16日生效施行，該條規定：「中華民國9
    4年1月7日刑法修正施行後，刑法分則編所定罰金之貨幣單
    位為新臺幣。94年1月7日刑法修正時，刑法分則編未修正之
    條文定有罰金者，自94年1月7日刑法修正施行後，就其所定
    數額提高為30倍。但72年6月26日至94年1月7日新增或修正
    之條文，就其數額提高為3倍。」查刑法第277條第1項係於
    24年1月1日定有罰金規定，於95年7月1日即94年1月7日刑法
    修正施行後，固應依刑法施行法第1之1條規定，改以新臺幣
    計算罰金數額，且提高罰金數額至30倍，然被告行為時，依
    刑法第277條第1項、罰金罰鍰提高標準條例第1條、現行法
    規所定貨幣單位折算新臺幣條例第2條規定，罰金數額則係
    以銀元（以新臺幣元之3倍折算）計算、提高為2倍至10倍，
    況倘於個案中宣告罰金刑時，依修正前刑法第33條第5款規
    定，罰金最低額可為銀元1元（即新臺幣3元），然依修正後
    刑法第33條第5款規定，罰金最低額則為新臺幣1000元，此
    種行為後法律有變更之情形，比較結果，行為後之法律並無
    較有利於行為人可言，本院自應以刑法94年1月7日修正前、
    仍依銀元計算罰金數額，且未依刑法施行法第1之1條規定提
    高罰金數額至30 倍之規定論處。又被告行為後，刑法關於
    易科罰金折算標準之規定業已94年1月7日修正，同年2月2日
    公布，95年7月1日施行。本件被告犯罪時之刑法第41條第1
    項前段規定：「犯最重本刑為5年以下有期徒刑以下之刑之
    罪，而受6個月以下有期徒刑或拘役之宣告，因身體、教育
    、職業、家庭之關係或其他正當事由，執行顯有困難者，得
    以1元以上3元以下折算1日，易科罰金」，又被告行為時之
    易科罰金折算標準，修正前罰金罰鍰提高標準條例第2條前
    段（現已刪除）規定，就其原定數額提高為100倍折算1日，
    則本件被告行為時之易科罰金折算標準，應以銀元100元至
    300元折算1日，經依現行法規所定貨幣單位折算新臺幣條例
    第2條規定折算為新臺幣後，應以新臺幣300元至900元折算
    為1日。惟94年1月7日修正通過，同年2月2日公布，95年7月
    1日施行之刑法第41 條第1項前段則規定：「犯最重本刑為5
    年以下有期徒刑以下之刑之罪，而受6個月以下有期徒刑或
    拘役之宣告者，得以新臺幣1,000元、2,000元或3,000元折
    算1日，易科罰金」，比較修正前後之易科罰金折算標準，
    以舊法之規定較有利於被告，則應依刑法第2條第1項前段，
    適用修正前刑法第41條第1項前段規定，定其折算標準。爰
    審酌被告犯罪之動機、目的係欲取回其妻持有之物、其手段
    係強取其妻背在肩上之手提袋、及其所受刺激、智識程度、
    犯罪所生危害尚輕及犯罪後已表示反悔，並已依其妻當庭之
    要求花費高額金錢登報紙頭版道歉之態度等一切情狀，量處
    如主文所示之刑，以資懲儆。查被告於行為後，刑法於94年
    2月2日修正公布，95年7月1日施行，有關緩刑之規定，犯罪
    在新法施行前，新法施行後裁判，緩刑之宣告，應適用新法
    第74條之規定，有最高法院95年度第8次刑事庭會議紀錄可
    考。末查，被告前未曾受有期徒刑以上刑之宣告，此有台灣
    高等院檢察署刑案紀錄簡覆表乙紙附卷可稽，查被告犯罪後
    於本院審理時已依告訴人之和解條件登報道歉，惟告訴人復
    不欲和解始無法達成和解結果，有本院95年5月2日準備程序
    筆錄及95年5月9日蘋果日報頭版在卷可參，本院參酌其犯罪
    之手段，係以徒手為之，顯見其係一時失慮偶罹刑章，被告
    經此次科刑教訓，應知所警惕，信無再犯之虞，因認對被告
    所宣告之刑以暫不執行為適當，爰並予宣告緩刑2年，以勵
    自新。
三、公訴意旨另以：被告甲○○基於普通傷害之概括犯意，於94
    年7月28日17時許，在同上址因細故與丙○○發生口角，乃
    徒手推扯丙○○，使其受有頭部血腫、左右手挫傷等傷害，
    因認被告另涉有傷害犯行云云，訊據被告堅決否認涉有該等
    犯行，辯稱係告訴人丙○○不讓其離去，而發生拉扯，其並
    無傷害之故意，亦不知丙○○如何受傷等語。按犯罪事實應
    依證據認定之，無證據不得推定其犯罪事實；又不能證明被
    告犯罪者，應諭知無罪之判決，刑事訟訴法第154條、第301
    條第1項分別定有明文。次按刑事訴訟法上所謂定犯罪事實
    之證據，係指足以認定被告確有犯罪行為之積極證據而言，
    該項證據自須適合於被告犯罪事實之認定，始得作為斷罪之
    資料，而認定不利於被告之事實，須依積極證據，苟積極證
    據不足為不利於被告事實之認定時，即應為有利於被告之認
    定，更不必有何有利之證據，最高法院29年上字第3105號、
    30年上字第81 6號分別著有判例可資參照。公訴人認被告涉
    有傷害丙○○之犯行，無非係以告訴人丙○○之指訴及其驗
    驗傷診斷書在卷，以為佐證，惟查，告訴人丙○○於本院準
    備程序初訊中坦承於7月28日當天被告想要帶小孩走，小孩
    抱著祖母在哭，所以二人才發生口角，被告的動作都讓伊等
    很害怕，但被告沒有動手打伊，係伊站在門邊，叫被告不要
    走，已經報警，要警察來處理，被告拿著手提袋，伊不讓他
    走，二人拉來拉去，不知道怎麼樣，被告就走了，警察來了
    之後伊才發現受傷，伊係在與被告拉扯間受傷的，被告並沒
    有動手打伊，被告拉扯之後就走了，被告當然不知道伊有受
    傷等語（見本院95年4月6日準備程序筆錄），其於本院審理
    中證稱：因為被告要帶小孩走，小孩都是伊跟伊太太在帶，
    小孩不肯跟他住，當天他從外面回來，就要把小孩帶走，小
    孩不跟他走，抱著伊太太哭，被告就開始與伊爭執，當時伊
    站在門旁邊，手持公事包，伊被公事包揮到，詳細情形我不
    太記得，發生事情時，拉拉扯扯，他就走了，警察來時看到
    伊有傷，就叫伊去驗傷。被告是不是用公事包打到伊，已不
    記得。因為被告在旁邊有一個櫃子，在拉扯時，公事包有由
    下往上揮一下，他一揮，我就頭痛，就受傷了，他另一手在
    揮時不小心揮到伊，伊叫他等警察來他不願意，小孩也沒有
    帶走。伊左手挫傷是在混亂中拉扯之間來的，當天是被告要
    走，伊希望他等警察來，跟他說你不能走，要等警察來，至
    乙○○說係被告是推打伊，伊去撞到大門與玄關才受傷係因
    乙○○在客廳，伊二人是在門口，她可能沒有看清楚走道那
    邊說詞才有所不同等語（見本院95年6月22日審判筆錄），
    惟經本院再次確認後，其表示當時被告是自己一個走，並未
    帶小孩走，其不讓被告離去，故發生拉扯（見前揭筆錄），
    則被告於是日與告訴人丙○○發生拉扯之原因，並非硬要帶
    小孩強行離去，反係因已發生口角欲自行離去，告訴人丙○○因已報警，而欲阻止被告離去而為，則被告面對告訴人丙○○所為妨礙其離去之拉扯行為而為反應，尚難認有傷害告
    訴人丙○○之犯意，且證人即事後到場之警員丁○○亦到庭
    證稱其接獲勤務中心通報說有家庭糾紛，所以到場，當時現
    場有被告、告訴人丙○○、乙○○在場，現場他們有口角衝
    突，但沒有看到他們有打鬥的情形，其勸導之後即離去，其
    確定當時都沒有人告訴其有受傷之情形，如果有人當天受傷
    其會請他去驗傷等語明確（見前揭筆錄），則尚難認被告欲
    自行離去時對阻擋其離去之告訴人丙○○實施故意傷害行為
    ，其所辯無傷害犯意等語，應可採信，且查卷內並無其他積
    極證據足資證明被告確有傷害告訴人丙○○之犯行，對於公
    訴人起訴上開部分，自應為被告無罪之認定，惟公訴人認此
    部分與前開有罪部分有連續犯之裁判上一罪關係，對此部分
    爰不另為無罪之諭知，附此敘明。
據上論斷，應依刑事訴訟法第299條第1項前段、刑法第2條第1項
前段、第277條第1項、修正前刑法第41條第1項前段、第74條第1
項第1款，罰金罰鍰提高標準條例第1條前段，修正前罰金罰鍰提
高標準條例第2條，現行法規所定貨幣單位折算新臺幣條例第2條
，判決如主文。
本案經檢察官陳以墩到庭執行職務
中    華    民    國    95    年    7     月    27    日
            刑事第二庭 審判長法  官  沈君玲
                             法  官  蘇嘉豐
                             法  官  雷淑雯
以上正本證明與原本無異。
如不服本判決，應於判決送達後10日內向本院提出上訴狀（應抄
附繕本）。告訴人或被害人如對於本判決不服者，應具備理由請
求檢察官上訴，其上訴期間之計算係以檢察官收受判決正本之日
期為準。
                             書記官  袁以明
中    華    民    國    95    年    7     月    28    日
附錄本案論罪科刑法條全文
中華民國刑法第277條
（普通傷害罪）
傷害人之身體或健康者，處 3 年以下有期徒刑、拘役或 1 千元
以下罰金。
犯前項之罪因而致人於死者，處無期徒刑或 7 年以上有期徒刑；
致重傷者，處3年以上10年以下有期徒刑。


司法院資訊處製作；財團法人民間司法改革基金會備份。
